臺灣高等法院刑事判決　　　　　　　　　　　　　九十一年度上訴字第一七五五號
　　上　訴　人
　　即　被　告　丙○○
右上訴人因偽造文書等案件，不服臺灣桃園地方法院九十一年度訴字第六０號，中華
民國九十一年三月二十日第一審判決（起訴案號：臺灣桃園地方法院檢察署九十年度
偵字第六一八四號、第一八九六八號），提起上訴，本院判決如左：
    主  文
上訴駁回。
    事  實
一、丙○○曾因犯竊盜罪，經臺灣嘉義地方法院於民國（下同）七十年四月二十七日
    以七十年易字第二三四號判處有期徒刑九月，嗣經上訴，經臺灣高等法院台南分
    院於七十年六月二十四日以七十年上訴字第一０四四號駁回上訴而告確定，並自
    七十年七月三十一日送監執行，指揮書執畢日期為七十一年一月十七日；又因犯
    竊盜罪，經臺灣台北地方法院於七十三年四月五日以七十三年易字第一五八０號
    判處有期徒刑一年，嗣經上訴，經本院於七十三年六月六日以七十三年上易字第
    一七七九號上訴駁回而告確定，並於七十三年七月十七日送監執行，指揮書執畢
    日期為七十四年七月八日；又因違反槍砲彈藥刀械管制條例、賭博等案件，經臺
    灣台北地方法院於七十八年十月三十日以七十八年訴字第一三一六號判處有期徒
    刑四年，嗣經上訴，經本院於七十九年十月三十日以七十九年上更（一）字第一
    八０號改判有期徒刑三年二月，再經上訴，經最高法院於八十年三月六日以八十
    年台上字第九０二號駁回上訴而告確定，嗣經本院於八十年五月二十一日以八十
    年聲減字第七八一八號有期徒刑一年七月，並於八十年九月十三日送監執行，指
    揮書執畢日期為八十二年四月十二日，嗣於八十一年十二月七日有期徒刑假釋出
    監，應至八十二年三月三十一日縮刑期滿；又因犯剝奪行動自由罪，經臺灣士林
    地方法院於八十六年六月三日以八十六年訴字第三一八號判處拘役五十日，並於
    八十六年八月二十一日送監執行，指揮書執畢日期為八十六年十月九日（以上均
    未構成累犯），詎仍不知警惕，明知自八十九年七月一日起，臺北市政府將垃圾
    清潔規費改採隨袋徵收之方式，臺北市市民丟棄一般廢棄物，應使用臺北市政府
    環境保護局（下稱環保局）委託特定廠商製造印有「臺北市專用垃圾袋」、「臺
    北市政府環境保護局製」等字樣，及如附件所示商標及服務標章圖樣（斯時尚在
    審定期間，尚未取得專用權）暨「垃圾少一點、資源多更多」等宣導字樣之台北
    市專用垃圾袋，其字樣及圖樣均表示業經隨袋繳納垃圾費，始得送交環保局清潔
    人員清運之用意，竟為謀不法利益，受封江順（已於九十年四月十五日死亡）以
    每月新台幣（下同）八萬元之代價所僱用，與封江順基於偽造公文書之概括犯意
    聯絡，先由丙○○於九十年一月三日向不知情之案外人葉裕記（該廠房係葉裕記
    與陳聯溪所有，由陳聯溪向地主陳榮華之子陳金條租地建築而成）以每月四萬二
    千元租金租得位於桃園縣蘆竹鄉坑子赤塗崎四十二之三號廠房，自九十年一月初
    不詳之某日起，利用封江順所有之印刷機二台、印製模板二支、裁製熱封機器一
    台及塑膠原料等物。印刷部分，再由丙○○以每月三萬元之代價自同年四月七日
    起僱用亦有共同概括犯意之簡文龍（另行審理）從事封口包裝作業，而共同連續
    非法大量仿製前開台北市政府環境保護局製之專用垃圾袋，分九十二公升（超大
    型）及三十三公升（中型）二種，足使台北市環保局清潔人員誤認裝填於該等垃
    圾袋之垃圾業經隨袋繳納垃圾費，而提供清運垃圾之服務，足以生損害於臺北市
    政府垃圾費收取之確實性。嗣於九十年四月十二日上午十一時五十分許，警方在
    上開廠房內查獲簡文龍，並扣得印刷機二台、印製模板二支、裁製熱封機器一台
    及成品垃圾袋中型十二袋（每袋五十拾包，每包四十個）共一萬二仟個、超大型
    一袋又二十包（每袋四十包，每包二十個）共六百個，與半成品垃圾袋中型（未
    印製已吹膜妥）五捲（每捲一百零一公斤）、超大型（已印好未裁製切割）三捲
    （每捲一百二十二公斤）又半捲（重五十二公斤），簡文龍於警訊中並供出係受
    丙○○之僱用，並查獲上情。
二、案經桃園縣警察局大園分局報告台灣桃園地方法院檢察署檢察官暨檢察官自動檢
    舉偵辦。
    理  由
一、訊據上訴人即被告（以下簡稱被告）丙○○固坦承於右揭時地受僱於封江順，承
    租右揭廠房從事印刷工作，仿製台北市政府環境保護局之專用垃圾袋，並由簡文
    龍從事封口包裝作業等情不諱，惟辯稱：簡文龍係封江順要伊代為聘僱，實際上
    是封江順所僱用，伊因沒有工作才受僱於封江順，於九十年一月間租廠房，於同
    年三月才開始印刷，且伊僅製造並未販賣，實際參加作業之時間有限等語。經查
    ：右揭事實，業據告訴代理人甲○○與證人即告發人乙○○分別於偵審中指證明
    確（參偵查卷宗第六頁反面、第七頁正面、原審刑事卷宗第二八頁、第四六頁）
    ，核與證人即共同被告簡文龍在警訊、偵查中之供述（參偵查卷宗第四頁反面、
    第五頁正面、第三三頁反面），以及在場證人韓嘉霈及屋主葉裕記、陳聯溪及地
    主陳榮華之子陳金條等人分別於警訊、偵查中供述情節相符（參偵查卷宗第九頁
    反面至第十頁正面、第十二頁反面至第十三頁正面、第七三頁正面至第七四頁反
    面），並有廠房租賃契約書一份、照片一幀在卷足稽（參偵查卷宗第二五頁至第
    二九頁、第七一頁），復經檢察官勘驗現場屬實，製有勘驗筆錄附卷可稽（參偵
    查卷宗第一六八頁正、反面）。此外，並有扣案之印刷機二台、印製模板二支、
    裁製熱封機器一台及成品垃圾袋中型十二袋（每袋五十包，每包四十個）共一萬
    二仟個、超大型一袋又二十包（每袋四十包，每包二十個）共六百個，與半成品
    垃圾袋中型（未印製已吹膜妥）五捲（每捲一百零一公斤）、超大型（已印好未
    裁製切割）三捲（每捲一百二十二公斤）又半捲（重五十二公斤）可資佐證，被
    告上揭所辯，要係卸責之詞，不足為採。本件事證明確，被告犯行堪以認定，應
    依法論科。
二、按臺北市專用垃圾袋係由環保局以公開招標方式，委託特定廠商製造，垃圾袋上
    並印有「臺北市專用垃圾袋」、「臺北市政府環境保護局製」等字樣，表示業經
    隨袋繳納垃圾費予臺北市政府，為一定用意之證明，屬刑法第二百二十條第一項
    以文書論之文書。被告明知而加以仿製，以供不特定之人以該仿製之垃圾袋裝填
    垃圾持交環保局清潔人員，足使該清潔人員誤認該仿製之垃圾袋業經隨袋繳納垃
    圾費，而提供清運垃圾之服務，自足以生損害於臺北市政府垃圾費收取之確實性
    ，核其所為，係犯刑法第二百十一條、第二百二十條第一項之偽造準公文書罪。
    起訴書雖漏引第二百二十條第一項準文書之法條，惟並不影響前開認定。被告與
    簡文龍（另行審理）、封江順（已於九十年四月十五日死亡）三人間，就前開犯
    行具有犯意聯絡及行為分擔，均為共同正犯。被告先後多次偽造準公文書犯行，
    時間緊接，手段相同，觸犯同一構成要件之罪名，顯係基於概括犯意為之，為連
    續犯，應依刑法第五十六條規定，論以一罪，並加重其刑。
三、原審本於同上見解，適用刑法第二十八條、第五十六條、第二百二十條第一項、
    第二百十一條、第三十八條第一項第二款規定（據上論結欄贅引第二百十六條，
    應予更正），並審酌被告有如事實欄一所示之多項前科，素行不良，猶不知改過
    向善，復為本件犯行，雖犯罪目的單純，手段平和，惟嚴重影響市政推動及公權
    力形象，惡性非輕，所生損害固重，惟因甫偽造完成尚未及出售，與其坦承犯行
    態度尚佳，頗具悔意，及其行為後廢棄物清理法已經修正並已有明文處罰規定等
    一切情狀，量處有期徒刑二年，並說明扣案之印刷機二台、印製模板二支、裁製
    熱封機器一台及成品垃圾袋中型十二袋（每袋五十包，每包四十個）共一萬二仟
    個、超大型一袋又二十包（每袋四十包，每包二十個）共六百個，與半成品垃圾
    袋中型（未印製已吹膜妥）五捲（每捲一百零一公斤）、超大型（已印好未裁製
    切割）三捲（每捲一百二十二公斤）又半捲（重五十二公斤），為共犯封江順所
    有，供被告等犯罪所用之物，應依刑法第三十八條第一係第二款規定宣告沒收。
    另說明其中印刷機二台、印製模板二支、裁製熱封機器一台部分，業經被告交予
    不詳年籍名字之林姓男子充作抵債之用，業經檢察官於偵查中訊明，並另行偵辦
    被告湮滅證據罪部分，惟因該等物品並無證據可證業已滅失，仍予諭知沒收。另
    說明公訴人認被告係犯有刑法第二百十六條、第二百十一條之行使偽造公文書罪
    ，及另犯有商標法第六十二條第一款之意圖欺騙他人，於同一商品或類似商品，
    使用相同於他人註冊商標圖樣罪，固非無見，惟訊之被告否認業已將其仿製之專
    用垃圾袋出售，且本件並無任何證據足以證明被告有何仿製前開專用垃圾袋後進
    而予以銷售之犯行，則自不能僅以被告有仿製之事實，即推論其業已將該等垃圾
    袋出售於市面，是公訴人僅以被告丙○○坦承係九十年一月初仿製，至九十年四
    月十二日查獲，已長達三月有餘，即認被告業已出售前開垃圾袋以行使之，而犯
    有行使偽造準公文書罪，尚嫌率斷。被告此部份之犯行係屬不能證明，惟因與已
    認定有罪之偽造準公文書部分，係具高低度行為之吸收關係，屬實質一罪，依審
    判不可分之原則，不另為無罪之諭知。又查，前揭專用垃圾袋所印如附件所示圖
    樣，雖經臺北市政府向經濟部智慧財產局申請核准註冊為第00000000號
    商標，指定使用於商標法施行細則第四十九條第十六類不屬別類之包裝用塑膠品
    之商品，專用期限自九十年六月一日起至一百年五月三十一日止；及第0000
    0000號服務標章，指定使用於商標法施行細則第四十九條第四十類材料處理
    之服務，專用期間自九十年五月一日起至一百年四月三十日止，然本件被告犯罪
    時間均在前開商標或服務標章專用期間以外，自難遽以前開商標法之罪名相繩，
    應認被告此部份之罪名係屬不能成立，惟因與已起訴並經認定有罪之偽造準公文
    書部分，係具牽連犯之裁判上一罪關係，依審判不可分之原則，亦不另為無罪之
    諭知等語。經核原審認事用法均無不合，量刑亦稱允當，被告上訴意旨以原審量
    刑過重，執之指摘原判決不當，為無理由，應予駁回。
據上論斷，應依刑事訴訟法第三百六十八條，判決如主文。
本案經檢察官費玲玲到庭執行職務。
中      華      民      國    九十一    年      八      月      八      日
                            臺灣高等法院刑事第十三庭
                                審判長法  官  蔡    燉
                                      法  官  盧  彥  如
                                      法  官  鄧  振  球
右正本證明與原本無異。
如不服本判決應於收受送達後十日內向本院提出上訴書狀，其未敘述上訴之理由者並
得於提起上訴後十日內向本院補提理由書（均須按他造當事人之人數附繕本）。
                                      書記官  洪  秋  帆
中      華      民      國    九十一    年      八      月    十三      日
